【裁判字號】    97,交上易,927
【裁判日期】    970625
【裁判案由】    過失傷害
【裁判全文】
臺灣高等法院臺中分院刑事判決       97年度交上易字第927號
上  訴  人  臺灣臺中地方法院檢察署檢察官
被      告  甲○
上列上訴人因被告過失傷害案件，不服臺灣臺中地方法院96年度
交易字第953號中華民國97年3月17日第一審判決（起訴案號：臺
灣臺中地方法院檢察署 96年度調偵字第364號），提起上訴，本
院判決如下：
    主  文
原判決撤銷。
甲○因過失傷害人，處有期徒刑貳月，如易科罰金，以新臺幣壹
仟元折算壹日。減為有期徒刑壹月，如易科罰金，以新臺幣壹仟
元折算壹日。
    犯罪事實
一、甲○於民國九十六年四月十八日上午八時四十五分許，駕駛
    車號０二七七—KX號自小客貨車，沿臺中縣豐原市○○路由
    東往西方向行駛，行經臺中縣豐原市○○路與中山路口，甲
    ○明知駕駛車輛應隨時注意車前狀況。而依當時情形亦無不
    能注意之情事，竟疏未注意及此，適有丙○○騎乘車號 JVY
    —一四八號重機車，沿臺中縣豐原市○○路由南往北方方向
    行駛，亦行經該交岔路口，且疏未注意車前狀況，二車因而
    發生碰撞，丙○○因此受有骨盆腔骨折合併疑似出血、腦震
    盪、出血性休克、右膝骨折、臉部挫傷之傷害。甲○於肇事
    後、具有偵查犯罪權限之公務員發覺犯罪人前，即於員警董
    清國詢問時自首犯罪，再於其後本案偵查、審理期間到庭接
    受裁判。
二、案經丙○○訴由臺灣臺中地方法院檢察署檢察官偵查起訴。
    理    由
一、按現行刑事訴訟法為保障被告之反對詰問權，排除具有虛偽
    危險性之傳聞證據，以求實體真實之發見，於該法第一百五
    十九條第一項明定被告以外之人於審判外之言詞或書面陳述
    ，除法律有規定者外，不得作為證據。又被告以外之人於審
    判外之陳述，雖不符前四條之規定（即刑事訴訟法第一百五
    十九條之一至同條之四），而經當事人於審判程序同意作為
    證據，法院審酌該言詞陳述或書面陳述作成時之情況，認為
    適當者，亦得為證據；當事人、代理人或辯護人於法院調查
    證據時，知有第一百五十九條第一項不得為證據之情形，而
    未於言詞辯論終結前聲明異議者，視為有前項之同意，刑事
    訴訟法第一百五十九條之五定有明文。本件檢察官、被告並
    未就卷內證據資料之證據能力有所爭執，且迄於言詞辯論終
    結前，均未主張有刑事訴訟法第一百五十九條第一項不得為
    證據之情形，是應認已同意卷內證據均得作為證據，且經本
    院審酌後，認無不適當之情形，應認本案調查之卷內證據均
    有證據能力，合先敘明。
二、上開犯罪事實，業據被告甲○於本院審理時坦承不諱，核與
    告訴人丙○○之指訴情節大致相符，並有道路交通事故調查
    報告表（一）、（二）、現場圖各一紙及照片二十二張在卷
    可稽。按汽車駕駛人駕駛車輛時，應注意車前狀況，隨時採
    取必要之安全措施，道路交通安全規則第九十四條第三項定
    有明文。被告於前揭時地駕駛車輛，自應注意上開規定。依
    卷附現場圖及現場照片所示，本件事故係發生於臺中縣豐原
    市○○路與中山路口，而本件事故發生當時天候陰、日間自
    然光線、柏油路面乾燥無缺陷、亦無障礙物、視距良好等情
    形，有上開道路交通事故調查報告表（一）在卷可考，依當
    時情形，被告並無不能注意之情事，竟疏於注意車前狀況，
    以致肇事，且使被害人受有傷害，被告應有過失。又告訴人
    因此受有骨盆腔骨折合併疑似出血、腦震盪、出血性休克、
    右膝骨折、臉部挫傷之傷害，亦有行政院衛生署豐原醫院所
    出具之診斷證明書一紙可佐，顯見告訴人前開傷害，確係因
    被告上開過失行為所致，告訴人因本件車禍受傷，與被告之
    過失行為間亦有相當因果關係，足見被告自白與事實相符，
    應堪採信。至告訴人雖亦疏未注意車前狀況，於本件車禍之
    發生亦有過失，然此僅係告訴人是否與有過失之問題，並不
    因此解免被告過失之責任。
三、公訴人雖以告訴人於偵查時指述：當時伊看見是綠燈，就直
    行，已經騎過路口一半了，就被撞上等語，及依規場照片顯
    示雙方發生車禍地點係在中山路已過中正路之交岔路口中央
    ，遂認被告應係擅闖紅燈肇事。然查，被告與告訴人案發後
    於警詢時均稱其係綠燈直行，此有處理道路交通事故談話紀
    錄表二份在卷可憑，而依道路交通事故現場圖及現場照片顯
    示，車禍地點自告訴人行向而言固在中山路已過中正路之交
    岔路口，然自被告行向而言亦在中正路已過中山路之交岔路
    口，即難以此推斷係何方闖紅燈。且本件車禍於偵查中送請
    臺灣省臺中縣區車輛行車事故鑑定委員會鑑定結果，亦認雙
    方各執一詞而無法判斷係何方闖紅燈，有該鑑定委員會函一
    份附卷可稽。又本件事故路口監視器並未錄影，亦有原審法
    院公務電話紀錄一紙在卷可參，是本件依現有證據自無從遽
    以認定係被告闖紅燈，併此敘明。本件事證明確，被告上開
    過失傷害犯行，堪以認定，應依法論科。
四、核被告所為，係犯刑法第二百八十四條第一項前段之過失傷
    害罪。又被告於肇事後，在具有偵查權限之人知悉犯罪人之
    前，主動向到場處理事故員警董清國陳明自己係肇事者，此
    有臺中縣警察局道路交通事故肇事人自首情形紀錄表一紙可
    參，為對於未發覺之罪自首而接受裁判，應依刑法第六十二
    條前段之規定減輕其刑。原審以被告犯罪事證明確，予以論
    罪科刑，固非無見，惟查原審未及審酌被告於本院審理時業
    與告訴人達成和解之情，尚有未洽。檢察官上訴意旨指摘被
    告係闖紅燈肇事，雖無理由，但原審判決既有上述可議之處
    ，即屬無可維持，自應由本院將原審判決撤銷改判。爰審酌
    被告之過失程度，告訴人之傷勢，告訴人本身亦與有過失，
    暨被告犯後坦承犯行，於本院已與告訴人達成民事和解，賠
    償損害（有和解書一份在卷可據）等一切情狀，量處如主文
    第二項所示之刑，以資懲儆。末查被告犯罪時間係在九十六
    年四月二十四日之前所犯，所犯符合中華民國九十六年罪犯
    減刑條例之減刑條件，應依該減刑條例第二條第一項第三款
    之規定，減其刑期二分之一為有期徒刑一月，並依同條例第
    九條之規定，併諭知易科罰金之折算標準。又被告雖請求本
    院為緩刑之宣告，惟被告因違反就業服務法案件，經臺灣臺
    中地方法院檢察署以 97年度偵字第281號提起公訴，有臺灣
    高等法院被告前案紀錄表及起訴書各一份在卷可查，是本案
    被告即不宜為緩刑之宣告，附此說明。
據上論結，應依刑事訴訟法第三百六十九條第一項前段、第三百
六十四條、第二百九十九條第一項前段，刑法第二百八十四條第
一項前段、第六十二條前段、第四十一條第一項前段，刑法施行
法第一條之一，中華民國九十六年罪犯減刑條例第二條第一項第
三款、第七條、第九條，判決如主文。
本案經檢察官乙○○到庭執行職務。
中    華    民    國    97    年    6     月    25    日
          刑事第八庭    審判長法  官  羅  得  村
                              法  官  劉  榮  服
                              法  官  張  靜  琪
上列正本證明與原本無異。
不得上訴。
                              書記官  陳  俞  豪
中    華    民    國    97    年    6     月    25    日
附錄論罪科刑法條
中華民國刑法第284條
 (過失傷害罪)
因過失傷害人者，處六月以下有期徒刑、拘役或五百元以下罰金
，致重傷者，處一年以下有期徒刑、拘役或五百元以下罰金。
從事業務之人，因業務上之過失傷害人者，處一年以下有期徒刑
、拘役或一千元以下罰金，致重傷者，處三年以下有期徒刑、拘
役或二千元以下罰金。


司法院資訊處製作；財團法人民間司法改革基金會備份。
